【裁判字號】    96,交易,636
【裁判日期】    970131
【裁判案由】    過失傷害
【裁判全文】
臺灣高雄地方法院刑事判決             96年度交易字第636號
公  訴  人  臺灣高雄地方法院檢察署檢察官
被      告  甲○○
上列被告因過失傷害案件，經檢察官提起公訴（96年度偵字第
2770號），本院判決如下：
    主  文
甲○○過失傷害人，處有期徒刑貳月，如易科罰金，以新臺幣壹
仟元折算壹日，減為有期徒刑壹月，如易科罰金，以新臺幣壹仟
元折算壹日。
    事  實
一、甲○○領有小型車駕照，於民國95年11月9 日下午3 時許，
    駕駛車牌號碼7828-MB 號自小客車，沿高雄市○○○路由南
    往北方向行駛，行經民權二路路口而欲右轉時，本應注意轉
    彎車應讓直行車先行，車前狀況及兩車併行之間距，並隨時
    採取必要之安全措施，且依當時天候晴、日間自然光線、柏
    油路面、乾燥、無缺陷、無障礙物、視距良好，並無不能注
    意情事，竟疏未注意及此，貿然在該處直接右轉，甲○○駕
    駛之自小客車右前角因而撞及由丙○○所騎乘車牌號碼BKU-
    729 號沿高雄市○○○路南往北方向行駛之重型機車左後方
    ，致使丙○○人、車向民權二路滑行後人車倒地，並受有左
    大腿挫傷、四肢及顏面多處挫擦傷、頸部扭傷等傷害。
二、案經丙○○訴由高雄市政府警察局前鎮分局報請臺灣高雄地
    方法院檢察署檢察官偵查起訴。
    理  由
壹、程序方面
一、證人丙○○於警詢中之陳述有證據能力：
  (一)按被告以外之人於審判外之陳述雖不符刑事訴訟法第159 條
    之1 至之4 等4 條之規定，而經當事人於審判程序同意作為
    證據，法院審酌該言詞陳述或書面陳述作成時之情況，認為
    適當者，亦得為證據；當事人、代理人或辯護人於法院調查
    證據時，知有刑事訴訟法第159 條第1 項不得為證據之情形
    ，而未於言詞辯論終結前聲明異議者，視為有前項之同意，
    同法第159 條之5 定有明文。
  (二)本件證人丙○○遭被告駕車撞傷之事實，曾於警詢中為陳述
    ，其性質雖屬傳聞證據，且查無符合同法第159 條之1 至之
    4 等前4 條之情形，惟證人丙○○所為之上開警詢筆錄之內
    容，業經公訴人及被告於本院審判程序同意作為證據，審理
    時提示並告以要旨，經公訴人及被告表示意見，已知上述筆
    錄乃傳聞證據，且均未於言詞辯論終結前對該等筆錄內容異
    議，依上開規定，是證人丙○○於警詢中之證言應具有證據
    能力。
二、證人莊學良於偵查中之證述有證據能力：
  (一)按被告以外之人於偵查中向檢察官所為陳述，除顯有不可信
    之情況者外，得為證據，同法第159 條之1 第2 項定有明文
    。偵查中對被告以外之人所為之偵查筆錄，或被告以外之人
    向檢察官所提之書面陳述，性質上均屬傳聞證據。惟現階段
    刑事訴訟法規定檢察官代表國家偵查犯罪、實施公訴，依法
    其有訊問被告、證人及鑑定人之權，證人、鑑定人且須具結
    ，而實務運作時，檢察官偵查中向被告以外之人所取得之陳
    述，原則上均能遵守法律規定，不致違法取供，其可信度極
    高。
  (二)本件證人莊學良於檢察官偵查中以證人身份向檢察官具結所
    為之證述，均未曾提及檢察官在偵查時有不法取供之情形，
    亦無顯不可信之情況，依上說明，其於偵查中之證言自具有
    證據能力。
貳、實體方面
一、訊據被告甲○○矢口否認有何過失傷害犯行，辯稱：我沒有
    撞到告訴人丙○○，我右轉到民權二路上，才聽到後方傳來
    撞擊的聲音，是告訴人自己騎車摔倒，誤認因我的車子擦撞
    而引起。自卷附照片中警方所繪製機車刮地痕起點觀之，此
    處如為告訴人倒地之地點，惟我駕駛之自小客車已經轉入民
    權二路，停車位置又在刮地痕起點之右前方，自不可能在上
    開地點自告訴人之機車左後方擦撞告訴人云云。
二、經查：
  (一)被告甲○○於95年11月9 日3 時許，駕駛車牌號碼7828-MB
    號自小客車自中山三路南往北方向右轉民權二路時，適遇告
    訴人丙○○騎乘車牌號碼BKU-729 號機車沿中山三路南往北
    方向行駛，而發生碰撞，致告訴人受有傷害之事實，此經證
    人即告訴人丙○○證述在卷，並有道路交通事故現場圖、道
    路交通事故調查報告表(一)(二)、交通事故談話紀錄表各1 份、
    現場照片24張附卷可稽，另告訴人因此次車禍受有大腿挫傷
    、四肢及顏面多處挫擦傷、頸部扭傷等傷害之事實，亦有邱
    綜合醫院診斷證明書1 紙在卷可憑。
  (二)被告雖以上開情詞置辯，且經高雄市政府警察局交通警察大
    隊函覆稱警方在現場地面以白色粉筆繪圈註記處乃表示機車
    倒地最初碰撞地面之碰撞點，此有高雄市政府警察局交通警
    察大隊96年12月21日高市警交五字第0960029433號函1 份及
    現場標繪刮地痕跡起點之照片2 張存卷可參（本院卷第37頁
    、第41頁、第42頁），惟上開刮地痕起點僅能證明機車倒地
    起點，被告是否擦撞告訴人之機車及擦撞地點為何處，仍應
    綜合一切事證具體判斷之。查機車刮地痕之起點在民權二路
    慢車道上，距中山三路路口7.2 公尺，此有交通事故現場圖
    在卷可佐，中山三路與民權二路口之路面並無任何缺陷，亦
    有上開道路交通事故調查報告表足徵，衡情告訴人當時是直
    行中山三路，並無身體不適之情狀，告訴人之機車自不可能
    無故在已偏離中山三路7.2 公尺之民權二路上倒地；而被告
    駕車自中山三路右轉民權二路時，聽到很大的撞擊聲音，往
    左邊看到一部機車在地上滑行，聽到上開撞擊聲音時，從後
    視鏡看附近都沒有車子一情，此經被告於偵查及本院審理時
    供述明確（偵查卷第9 頁、本院卷第57頁），且被告駕駛之
    自小客車右前車角之擦撞痕跡看起來是新產生的痕跡，亦經
    警員莊學良於偵查中證述在卷，並有自小客車車體擦痕照片
    2 張存卷可憑（偵查卷第46頁、第61頁），上開撞擊聲既在
    被告駕車右轉時發生，告訴人之機車刮地痕方向又與被告車
    輛行進之方向相同，被告所駕駛自小客車之右前角亦有新擦
    撞痕跡，可證當時告訴人機車所受之作用力來自被告自中山
    三路右轉民權二路之行車方向，且係被告自中山三路欲右轉
    民權二路時，其自小客車右前方撞擊告訴人騎乘之機車，使
    告訴人之機車向民權路上滑行，至被告右轉至民權二路上時
    ，告訴人之機車方在警方標繪之機車刮地痕起點處倒地。再
    參以被告亦自承其聽到撞擊聲後馬上下車將告訴人扶到安全
    島上，並隨告訴人搭乘救護車一同前往邱綜合醫院，同時電
    洽其從事汽車維修之龔姓友人至邱綜合醫院，事後並叫龔姓
    友人到肇事現場看車子，及詢問龔姓友人車子要如何辦理出
    險等情（偵查卷第9 頁、本院卷第55頁），觀諸當時正值白
    日，該地點為交通要道，並非渺無人煙之處，且事發當時尚
    經在場義交丁○○聯繫救護車前來（本院卷第51頁），而無
    無人救護傷患之虞，本件事故如非被告肇致，被告豈有可能
    丟下自己駕駛之自小客車不顧，陪同告訴人至醫院就醫，亦
    不可能無故聯絡龔姓友人到場探詢病情並詢問龔姓友人如何
    辦理出險事宜，益見告訴人之機車係遭被告之自小客車撞及
    因而倒地受傷甚明。被告辯稱其並未撞到告訴人云云，無非
    卸責之詞，不足採信。
  (三)按汽車行駛至交岔路口，轉彎車應讓直行車先行，汽車行駛
    時，駕駛人應注意車前狀況及兩車併行之間隔，並隨時採取
    必要之安全措施，道路交通安全規則第102 條第1 項第7 款
    、第94條第3 項分別定有明文。被告考領有普通小型車駕駛
    執照，於行經肇事之交岔路口欲右轉時，理應注意上開規定
    ，而依當時天候晴、日間自然光線、柏油路面、乾燥、無缺
    陷、無障礙物、視距良好，並無不能注意情事，竟未讓直行
    車先行及注意車前狀況即貿然右轉，致被告所駕車輛之右前
    車頭撞擊告訴人所騎乘之機車左後方，並因此受有上開傷害
    ，被告應負過失責任甚明。且被告之過失行為與告訴人所受
    傷害間，具有相當因果關係，至堪認定。
  (四)綜上所述，被告空言否認其過失，自非可採。本件事證明確
    ，被告過失傷害犯行洵堪認定，自應依法論科。
三、核被告甲○○所為，係犯刑法第284 條第1 項前段之過失傷
    害罪。爰審酌被告因一時貪便求快，疏未遵守道路交通安全
    規則而肇事致人受傷，惟被告於偵審程序中，一再飾詞強辯
    ，毫無悔意，迄今猶未賠償告訴人所受損害，及告訴人之傷
    勢非鉅等一切情狀，量處如主文所示之刑，並諭知易科罰金
    之折算標準。又查被告犯罪行為時間，在96年4 月24日以前
    ，核符中華民國96年罪犯減刑條例第2 條第1 項第3 款規定
    ，應減其宣告刑二分之一如主文所示，並再諭知易科罰金之
    折算標準。
據上論斷，應依刑事訴訟法第299 條第1 項前段，刑法第284 條
第1 項前段、第41條第1 項前段，中華民國96年罪犯減刑條例第
2 條第1 項第3 款、第7 條、第9 條，刑法施行法第1 條之1 ，
判決如主文。
本案經檢察官乙○○到庭執行職務。
中    華    民    國    97    年    1     月    31    日
                  交通法庭審判長法  官  黃三友
                                法  官  陳盈吉
                                法  官  林芳華
以上正本證明與原本無異。
如不服本判決應於收受本判決後10日內向本院提出上訴書狀，並
應敘述具體理由，如未敘述上訴理由者，應於上訴期間屆滿後20
日內補提理由書狀於本院（均須按他造當事人之人數附繕本）「
切勿逕送上級法院」。
中    華    民    國    97    年    1     月    31    日
                                書記官  黃靖媛
附錄本案論罪科刑法條
刑法第284條
因過失傷害人者，處 6 月以下有期徒刑、拘役或 5 百元以下罰
金，致重傷者，處1 年以下有期徒刑、拘役或5 百元以下罰金。


司法院資訊處製作；財團法人民間司法改革基金會備份。
